【裁判字號】    97,簡上,211
【裁判日期】    970902
【裁判案由】    竊盜
【裁判全文】
臺灣彰化地方法院刑事判決             97年度簡上字第211號
公  訴  人  臺灣彰化地方法院檢察署檢察官
上  訴  人
即  被  告  乙○○
上列上訴人即被告因竊盜案件，不服本院彰化簡易庭九十七年度
彰簡字第七六三號，中華民國九十七年六月二十七日第一審簡易
判決（九十七年度偵字第五四二二號），提起上訴，本院管轄之
第二審合議庭判決如下：
    主      文
上訴駁回。
    犯罪事實及理由
一、本案經本院審理結果，認第一審判決認事用法及量刑均無不
    當，應予維持，並引用第一審判決書記載，事實、證據及理
    由（如附件）。
二、上訴人即被告上訴意旨略以：被告係因接受戒毒治療而有入
    眠障礙，因服用醫師所開立之入眠藥，致精神狀態模糊，不
    清楚案發當時所為何事，非伊故意竊盜，原審未予詳查，遽
    為論罪科刑，顯有違誤，爰請求撤銷原判決，准予被告自新
    之機會等語。
三、經查：乙○○前因詐欺案件，經本院以九十三年度訴字第一
    七五六號刑事判決判處有期徒刑三月，入監執行，於民國（
    下同）九十四年十月十三日執行完畢。詎猶不知悔改，意圖
    為自己不法之所有，於九十七年六月八日中午十二時二十分
    許，在彰化縣彰化市○○○街三十三號，徒手竊取甲○○所
    有之白鐵門一個（價值約新臺幣四千元），得手後據為己有
    ，置於自己騎乘之車牌號碼ＳＨ２－八七五號輕型機車腳踏
    板上逃逸。嗣於同日中午十二時三十分許，在彰化縣彰化市
    ○○路○段四十一號前，為警攔檢而當場查獲等事實，業據
    其於警詢、偵訊中及本院審理時均供承不諱，核與證人即被
    害人甲○○於警詢中之指述情節相符，復有贓物領據單一份
    、查獲照片四張附卷可稽，本件犯罪事證明確，被告竊盜犯
    行堪以認定。
四、核被告所為，係犯刑法第三百二十條第一項之普通竊盜罪。
    又被告曾因詐欺案件，經本院以九十三年度訴字第一七五六
    號刑事判決判處有期徒刑三月，入監執行，於九十四年十月
    十三日執行完畢等情，有臺灣高等法院被告全國前案紀錄表
    一份在卷可按，其於有期徒刑執行完畢後，五年內故意再犯
    有期徒刑以上之本罪，為累犯，應依刑法第四十七條第一項
    之規定加重其刑。原審認定之事實、其所憑之證據及認定之
    理由，業據原審判決書記載明確，又被告於本院第二審亦坦
    白承認，被告之犯行洵堪認定，原審參酌其犯罪情節，判處
    本件罪刑，核無違誤或不當之處，被告上訴為無理由，應予
    駁回。
五、至被告上訴意旨表示其因服藥而有精神障礙、意識模糊等語
    。然按刑法上之所謂精神障礙或其他心智缺陷，致其辨識行
    為違法或依其辨識而行為之能力，顯著降低，係指行為時之
    精神狀態，對於外界事務之判斷力，較之普通人之平均程度
    顯然減退者而言。又犯罪行為人精神是否有上述情形，固屬
    醫學上精神病科之專門學問，非有專門精神病醫學研究之人
    ，予以診察鑑定，不易判斷。但精神障礙或其他心智缺陷，
    致其辨識行為違法或依其辨識而行為之能力，顯著降低，仍
    屬於行為有責性之判斷範圍，其認定應由法院依職權為之，
    不得視為一種單純之醫學或心理學上概念，進而以此概念代
    替法院之判斷，故雖經醫學專家鑑定行為人之精神狀態，提
    供意見，亦不過作為法院判斷之資料而已，法院非不得綜合
    全部調查所得資料以判斷行為人於行為時有無辨識能力顯著
    降低之情事，並非必須有待於精神病科之醫學鑑定，始得據
    為裁判之基礎。查，本案被告對於其上開犯行之過程均能記
    憶，於警詢、偵訊及本院審理中亦能為完全之陳述，有被告
    之警詢、偵訊、本院審理筆錄在卷可稽，足見被告於本案犯
    行時，其精神狀況應屬正常，並無何精神障礙或其他心智缺
    陷，致其辨識行為違法或依其辨識而行為之能力，顯著降低
    情形，是其前開所陳，尚不足採為有利於其之認定，併予敘
    明。
據上論斷，應依刑事訴訟法第四百五十五條之一第一項、第三項
、第三百六十四條、第三百七十三條、第三百六十八條，判決如
主文。
本案經檢察官郭玄義到庭執行職務。
中    華    民    國    97    年    9    月      2    日
                  刑事第一庭    審判長法  官   葉榮郎
                                      法  官   郭麗萍
                                      法  官   紀佳良
本件不得上訴。
中    華    民    國    97    年    9     月     2     日
                                      書記官   謝鈴玉


司法院資訊處製作；財團法人民間司法改革基金會備份。
